ACORDAO-COMPLETO-2574838

ACÓRDÃO 721/2023 ATA 2/2023 - PRIMEIRA CÂMARA

VISTOS, relatados e discutidos estes autos de representação formulada contra possíveis irregularidades ocorridas no Pregão Eletrônico - SRP 4/2022/SALC/CMRJ, conduzido pelo Colégio Militar do Rio de Janeiro, cujo objeto é o registro de preço para aquisição e instalação de aparelhos de ar-condicionado, a fim de atender às demandas das organizações militares pertencentes ao Grupo de Coordenação e Acompanhamento de Licitações e Contratos (GCALC) da 1ª Região Militar.
ACORDAM os Ministros do Tribunal de Contas da União, reunidos em sessão da Primeira Câmara, ante as razões expostas pelo Relator, em:
9.1. conhecer da representação, com fundamento no artigo 113, § 1º, da Lei 8.666/1993, c/c os artigos 235 e 237, VII, do Regimento Interno deste Tribunal, e no artigo 103, § 1º, da Resolução - TCU 259/2014;
9.2. dar ciência desta deliberação, bem como do relatório e voto que a fundamentam, ao Colégio Militar do Rio de Janeiro para adoção das providências de sua alçada e armazenamento em base de dados acessível ao Tribunal, com cópia para a Controladoria-Geral da União, arquivando-se os autos e dando-se ciência à representante, nos termos dos artigos 106, § 2º, inciso I, § 3º e § 4º, inciso II, da Resolução - TCU 259/2014.

Representação com supostas irregularidades em licitação, na modalidade pregão, que teve por objeto a eventual aquisição de aparelho de ar condicionado com instalação, visando atender as demandas das OM pertencentes ao GCALC da 1ª Região Militar.

Primeira Câmara

Colégio Militar do Rio de Janeiro.

3. Interessados/Responsáveis: não há.

13.1. Ministros presentes: Benjamin Zymler (na Presidência) e Walton Alencar Rodrigues (Relator).
13.2. Ministros-Substitutos convocados: Augusto Sherman Cavalcanti e Weder de Oliveira.

WALTON ALENCAR RODRIGUES

Adoto, como relatório e com os ajustes de forma, instrução cuja proposta foi acolhida pelo escalão dirigente da Unidade de Auditoria Especializada em Contratação:
INTRODUÇÃO
	Trata-se de representação a respeito de possíveis irregularidades ocorridas no Pregão Eletrônico - SRP 4/2022/SALC/CMRJ sob a responsabilidade de Colégio Militar do Rio de Janeiro, com valor estimado de R$ 8.484.056,00, cujo objeto é a eventual aquisição de aparelho de ar-condicionado com instalação, visando atender as demandas das OM pertencentes ao GCALC da 1ª Região Militar.
Seguem abaixo informações adicionais sobre o certame:
Situação: homologado.
Valor homologado: R$ 7.218.410,87.
Não há informações sobre assinatura da ata de registro de preços decorrente da licitação.
Ainda não houve assinatura do contrato decorrente da licitação.
Impugnações ao edital: Não há informações.
A representante alega, em suma, a ocorrência das seguintes irregularidades: 
Teve recusada pelo pregoeiro sua proposta de forma indevida, por falta de envio de atestado de capacidade técnica, conforme o item 9.11.1.1.2 do edital, dentro do prazo previsto no item 8.6. 
Afirma que, em que pese tenha ocorrido um equívoco alheio à sua vontade e não tenha conseguido cumprir o prazo para reenvio do atestado, destacou que sequer era necessário o envio de documentação complementar, uma vez que fez o envio dos atestados anteriormente, os quais comprovam o atendimento aos requisitos do edital, sendo possível verificar o quantitativo e similaridade do objeto fornecido em relação ao da licitação em questão, de forma a não restarem dúvidas quanto à sua aptidão para o cumprimento das obrigações. 
Apesar disso, o pregoeiro não aceitou suas alegações, restringindo a competitividade do certame (peça 1) .
Outrossim, assevera que foi irregular a desclassificação pelo pregoeiro da proposta mais vantajosa à Administração por ocorrência que poderia ser sanada mediante diligência, afrontando o interesse público, agindo de forma contrária aos entendimentos anteriores do TCU (peça 1) .
Ademais, a representante diz que, quando a empresa concorrente foi declarada vencedora da licitação, imediatamente, manifestou intenção de recurso, conforme previsão do edital, e mesmo assim seu recurso administrativo na sessão pública foi rechaçado, de forma imotivada e ilegal (peça 1) .
A representante ressalta que registrou a intenção de recurso tempestivamente, expondo, imediata e motivadamente, que a empresa atendia as exigências do instrumento convocatório, de modo que as razões do recurso seriam apresentadas posteriormente no prazo de três dias, conforme previsão editalícia. Porém, logo após a manifestação da intenção de recorrer, o pregoeiro recusou de pronto a intenção de recurso, contrariando entendimento de acórdãos anteriores do TCU (peça 1) .
Diante das alegações de irregularidades, solicitou a suspenção cautelar do PE 4/2022/SALC/CMRJ, por entender que as contratações decorrentes dessa licitação podem ocorrer a qualquer momento, restando consubstanciado o periculum in mora e fumus boni juris, o que indicaria a urgência para concessão da medida, sob risco de ineficácia da decisão de mérito. 
Requereu também que, sendo reconhecidas as irregularidades, fosse determinado aos responsáveis que promovessem a anulação dos atos que viessem ser considerados ilegais por esta Corte de Contas.
A representante trouxe como evidências para as irregularidades apontadas acima as informações constantes na petição inicial (peça	 1) , o edital do Pregão Eletrônico 4/2022/SALC/CMRJ e seus anexos (peças 4 e 5) , ata da sessão (peça 6) , informações contidas no pedido de anulação do Pregão 4/2022/SALC/CMRJ  (peça 7) , contrato, atestados e certidões de regularidade e capacidade da empresa (peças 8 e 9) , resposto do pregoeiro do Colégio Militar do Rio de Janeiro ao pedido de anulação de ato no citado (peça 10) , relação de itens, edital e anexos do certame (peça 11) .
Afirmou ainda que existe dano irreversível para a Administração Pública caso o TCU não suspenda imediatamente o objeto, com a seguinte justificativa:
Foram demonstradas as evidências de que os atos da Administração durante a sessão pública comprometeram a correção do processo licitatório, por demasiado desrespeito aos princípios constitucionais de legalidade, impessoalidade, moralidade, publicidade, eficiência, competividade e busca da proposta mais vantajosa.
Como o Pregão já foi homologado e as contratações decorrentes desta licitação podem ocorrer a qualquer momento, resta consubstanciado o periculum in mora e fumus boni juris, o que indicaria a urgência para concessão da medida, sob risco de ineficácia da decisão de mérito (peça 1) .
Não foram registradas solicitações adicionais.
EXAME DE ADMISSIBILIDADE
Inicialmente, deve-se registrar que a representação preenche os requisitos de admissibilidade constantes no art. 235 do Regimento Interno do TCU, haja vista a matéria ser de competência do Tribunal, referir-se a responsável sujeito a sua jurisdição, estar redigida em linguagem clara e objetiva, conter nome legível, qualificação e endereço do representante, bem como encontrar-se acompanhada de suficientes indícios concernentes à irregularidade ou ilegalidade.
Destaca-se que os recursos empregados na licitação são de origem federal, oriundos de aplicação direta, o que atrai a competência deste Tribunal.
Além disso, LS Refrigeração Ltda, cuja qualificação é licitante, pessoa jurídica, tendo como procuradores Bruna Oliveira e Tiago Sandi, possui legitimidade para representar ao Tribunal, consoante disposto no art. 113, § 1º, da Lei 8.666/1993, c/c o art. 237 do Regimento Interno/TCU.
Ainda, conforme dispõe o art. 103, § 1º, in fine, da Resolução - TCU 259/2014, verifica-se a existência do interesse público no trato das supostas irregularidades, tendo em vista que, caso confirmadas, há potencial risco de dano ao erário, em razão da possibilidade de não ser selecionada a proposta mais vantajosa obtida no certame.
Dessa forma, a representação poderá ser conhecida, por estarem presentes todos os requisitos de admissibilidade constantes no art. 113, § 1º, da Lei 8.666/1993, c/c os arts. 235 e 237, VII, do Regimento Interno/TCU, e no art. 103, § 1º, da Resolução - TCU 259/2014.
EXAME SUMÁRIO
Na oportunidade, deixa-se de proceder ao exame sumário previsto no caput do art. 106 da Resolução - TCU 259/2014, dando-se prosseguimento ao processo, consoante permissivo constante do §5º do aludido artigo, visto que relevante e necessária a atuação direta deste Tribunal no caso concreto, uma vez que, a teor do que prescreve o art. 106, §7º, I, da precitada resolução, a matéria de fundo tratada nos presentes autos tende a agregar valor à construção de jurisprudência sobre a tese discutida e/ou os fatos trazidos são considerados de alto risco, relevância ou materialidade.
EXAME TÉCNICO
Análise dos pressupostos para adoção de medida cautelar
Consoante o art. 276 do Regimento Interno/TCU, o Relator poderá, em caso de urgência, de fundado receio de grave lesão ao Erário, ao interesse público, ou de risco de ineficácia da decisão de mérito, de ofício ou mediante provocação, adotar medida cautelar, determinando a suspensão do procedimento impugnado, até que o Tribunal julgue o mérito da questão. Tal providência deverá ser adotada quando presentes os pressupostos da plausibilidade jurídica e do perigo da demora.
I.1.  Perigo da demora
Não é possível concluir sobre o pressuposto do perigo da demora por tratar-se de licitação já homologada, mas sem informações sobre eventuais contratações já formalizadas.
I.2.  Perigo da demora reverso
Quanto ao perigo da demora reverso, também não é possível avaliar a presença do pressuposto, por se tratar de contratação de serviço ou bem essencial ao funcionamento das atividades da unidade jurisdicionada, mas sem informações sobre a existência de contrato anterior com razoável vigência ou possibilidade de prorrogação, ainda que excepcional.
I.3.  Plausibilidade jurídica
A partir das alegações do representante foram identificadas as seguintes irregularidades:
I.3.1.  Desclassificação da melhor proposta sem realização de diligência que comprovasse a validade dos documentos apresentados
Fundamento legal ou jurisprudencial: Decreto 10.024/2019, arts. 17 e 47.
A representante alega ter sido inabilitada em parte de suas propostas apresentadas no PE 4/2022/SALC/CMRJ, nas quais foi vencedora para os itens 1, 2, 11, 17, 19, 21, e 23, sob o argumento de falta de documentos de habilitação técnica, a saber, atestados de capacidade técnica que comprovassem fornecimento anterior dos aludidos itens, e por não ter comprovada aptidão nas características e quantidades compatíveis exigidas. 
Caso comprovada a irregularidade na desclassificação da melhor proposta, poderia resultar em um prejuízo de R$ 104.428,37 à Administração Pública, sem contar eventuais adesões que poderiam ocorrer a até o quíntuplo desses quantitativos registrados, conforme tabela abaixo, segundo informações contidas na ata de realização do PE (peça 6) .
Afirma que, em que pese tenha ocorrido um equívoco alheio à sua vontade e não tenha conseguido cumprir o prazo para reenvio do atestado, destacou que sequer era necessário o envio de documentação complementar, uma vez que fez o envio dos atestados anteriormente, os quais comprovaram o atendimento aos requisitos do edital, sendo que era possível verificar o quantitativo e similaridade do objeto fornecido em relação ao da licitação em questão, de forma a não restarem dúvidas quanto à sua aptidão para o cumprimento das obrigações.
Com base nos elementos trazidos nos autos deste processo, não se verificou tentativa de o pregoeiro promover as diligências que caberiam no caso, conforme preceituam a lei, as normas e os julgados desta Corte de Contas, em casos de falhas sanáveis ou omissão em proposta de preços ou documentos de habilitação, de modo a permitir a escolha da proposta mais vantajosa:
Lei 8.666/93, Art. 43 § 3°: É facultada à Comissão ou autoridade superior, em qualquer fase da licitação, a promoção de diligência destinada a esclarecer ou a complementar a instrução do processo, vedada a inclusão posterior de documento ou informação que deveria constar originariamente da proposta; 
Dec. 10.024/2019, Art. 17. Caberá ao pregoeiro, em especial: VI - sanear erros ou falhas que não alterem a substância das propostas, dos documentos de habilitação e sua validade jurídica;
Art. 47. O pregoeiro poderá, no julgamento da habilitação e das propostas, sanar erros ou falhas que não alterem a substância das propostas, dos documentos e sua validade jurídica, mediante decisão fundamentada, registrada em ata e acessível aos licitantes, e lhes atribuirá validade e eficácia para fins de habilitação e classificação, observado o disposto na Lei 9.784, de 29 de janeiro de 1999.
Ademais, as decisões do TCU seguem a mesma linha, consoante se verifica no Acórdão 2546/2015-TCU-Plenário, de relatoria do ministro do Ministro-Substituto André Luís de Carvalho:
A existência de erros materiais ou de omissões nas planilhas de custos e preços das licitantes não enseja a desclassificação antecipada das respectivas propostas, devendo a Administração contratante realizar diligências junto às licitantes para a devida correção das falhas, desde que não seja alterado o valor global proposto. Cabe à licitante suportar o ônus decorrente do seu erro, no caso de a Administração considerar exequível a proposta apresentada.
É o sentido que se extrai do Acórdão 2521/2003-TCU-Plenário, in verbis: "atente para o disposto no art. 43, §3º, abstendo-se, em consequência, de inabilitar ou desclassificar empresas em virtude de detalhes irrelevantes ou que possam ser supridos pela diligência autorizada por lei".
Outras decisões deste Tribunal tiveram o mesmo racional, a exemplo dos Acórdão 918/2014-TCU-Plenário, 1811/2014-TCU-Plenário, 2730/2015-TCU-Plenário, 2742/2017-TCU-Plenário, 898/2019-TCU-Plenário, 1487/2019-TCU-Plenário e 2290/2019-TCU-Plenário, relatores ministros Aroldo Cedraz, Augusto Sherman, Bruno Dantas, Aroldo Cedraz, Benjamin Zymler, André Luís de Carvalho e Raimundo Carreiro, respectivamente.
Assim, deveria o pregoeiro ter analisado adequadamente os documentos de habilitação quanto a capacidade técnica apresentados pela licitante, na forma como dispunha o item 9.11.1.1.2 do edital, os quais, a julgar pelas cópias dos atestados trazidos aos autos, aparentemente estavam relacionados aos requisitos técnicos que se pretendia comprovar. Caso observasse falha ou omissão nos documentos de habilitação, com a finalidade de atender o interesse público de obter a proposta mais vantajosa para a Administração, poderia ter recorrido às diligências legalmente permitidas, conforme dispositivos legais e acórdãos citados anteriormente.
I.3.2.  Negativa sumária de intenção de recurso
Fundamento legal ou jurisprudencial: Lei 10.520/2002, art. 4º.
A representante afirma que, quando a empresa concorrente foi declarada vencedora da licitação, imediatamente, manifestou intenção de recurso, conforme previsão do edital, e mesmo assim seu recurso administrativo na sessão pública foi rechaçado, de forma imotivada e ilegal (peça 1) , uma vez que logo após a manifestação da intenção de recorrer, o pregoeiro recusou de pronto a intenção de recurso, contrariando entendimento do TCU.
A representante trouxe, na inicial (peça 1 p. 4) , a resposta à intenção de recurso rejeitada:
Intenção de recurso rejeitada. Fornecedor: LS REFRIGERACAO LTDA, CNPJ/CPF: 31669124000198. Motivo: A vossa empresa foi desclassificada no item 8.6 que DETERMINA: 8.6. O Pregoeiro poderá convocar o licitante para enviar documento digital complementar, por meio de funcionalidade disponível no sistema, no prazo de 02 (duas) horas, SOB PENA DE NÃO ACEITAÇÃO DA PROPOSTA. A vossa empresa não enviou a documentação no Grupo 1, não cabe entrar no mérito de atender ou não as exigências, e sim o não envio de documentação, motivo este, AMPARADO EM EDITAL, vossa empresa foi DESCLASSIFICADA.
A Lei do Pregão 10.520/2002 dispõe que: 
Art. 4º A fase externa do pregão será iniciada com a convocação dos interessados e observará as seguintes regras: XVIII - declarado o vencedor, qualquer licitante poderá manifestar imediata e motivadamente a intenção de recorrer, quando lhe será concedido o prazo de 3 (três) dias para apresentação das razões do recurso, ficando os demais licitantes desde logo intimados para apresentar contra-razões em igual número de dias, que começarão a correr do término do prazo do recorrente, sendo-lhes assegurada vista imediata dos autos.
O TCU já se pronunciou em alguns acórdãos sobre o assunto, a exemplo do que foi trazido pela representante (peça 1) :
A rejeição sumária da intenção de recurso, no âmbito de pregão eletrônico ou presencial, afronta os arts. 2º, § 1º, e 4º, incisos XVIII e XX, da Lei 10.520/2002, e 26, § 1º, do Decreto 5.450/2005, uma vez que o registro da intenção de recurso deve atender aos requisitos de sucumbência, tempestividade, legitimidade, interesse e motivação, não podendo ter seu mérito julgado de antemão. (Acórdão 5847/2018-TCU-Primeira Câmara, Data da sessão 19/06/2018 Relator Walton Alencar Rodrigues)  
No pregão, eletrônico ou presencial, o juízo de admissibilidade das intenções de recurso deve avaliar tão somente a presença dos pressupostos recursais (sucumbência, tempestividade, legitimidade, interesse e motivação) , sem adentrar, antecipadamente, no mérito da questão. (Acórdão 602/2018-TCU-Plenário Data da sessão 21/03/2018 Relator Vital do Rêgo)  
É ilegal o indeferimento sumário do mérito de recurso fundamentado e apresentado tempestivamente durante a fase da manifestação de intenção de recorrer (art. 4º, inciso XVIII, da Lei 10.520/2002) . (Acórdão 815/2015-TCU-Segunda Câmara Data da sessão 03/03/2015)  
O direito à interposição de recurso em processo licitatório é vigorosa expressão do devido processo legal, sendo ilícita a sua supressão por parte da autoridade administrativa, sob qualquer pretexto. (Acórdão 3785/2013-TCU-Segunda Câmara Data da sessão 02/07/2013)  
É irregular a inclusão nos editais de cláusulas que permitam ao pregoeiro recusar de forma sumária manifestações de intenção de recurso. (Acórdão 478/2011-TCU-Primeira Câmara Data da sessão 01/02/2011 Relator Ubiratan Aguiar)  
A imposição de regra restritiva ao manejo do recurso administrativo em processo licitatório afronta o princípio da ampla defesa, bem como disposições expressas da Lei 8.666/1993 (art. 4º, 49, 109 e 113) (Acórdão 1140/2005-TCU-Plenário Data da sessão 10/08/2005 Relator Marcos Vinicios Vilaça) 
Dessa forma, o pregoeiro, ao rejeitar a intenção de recurso, de forma sumária, com fundamento na análise de mérito, deixou de observar os dispositivos legais; os princípios do devido processo legal, do contraditório e ampla defesa; bem como deixou de observar o entendimento consignado do TCU de que a análise antecipada do mérito recursal não cabe antes da apresentação do recurso administrativo, cabendo tão somente o exame de admissibilidade.
Feita a análise das alegações apresentadas, verifica-se haver plausibilidade jurídica quanto aos indícios de irregularidades ocorridas no PE em questão.
		Além disso, observa-se na Ata de Realização do PE 4/2022/SALC/CMRJ (peça 6) , que a empresa representante apenas apresentou a melhor proposta e foi desclassificada para os itens 1, 2, 11, 17, 19, 21, e 23. Quanto ao restante dos 28 itens do certame não há elementos nestes autos que apontam irregularidades. 
	Diante do exposto, em que pese haver plausibilidade jurídica, ainda faltam requisitos essenciais para a eventual adoção de medida cautelar para suspensão dos itens em questão, conforme explicitado acima, sendo necessária a oitiva prévia e diligência.
INFORMAÇÕES ADICIONAIS
Não houve pedido de ingresso aos autos por parte do representante. 
Não houve pedido de vista e/ou cópia por parte do representante.
Não houve pedido de sustentação oral por parte do representante. 
Não há processos conexos e apensos.
PROPOSTA DE ENCAMINHAMENTO
Em virtude do exposto, propõe-se:
	a) conhecer da representação, satisfeitos os requisitos de admissibilidade constantes no art. 113, § 1º, da Lei 8.666/1993, c/c os arts. 235 e 237, VII, do Regimento Interno deste Tribunal, e no art. 103, § 1º, da Resolução - TCU 259/2014;
    b) realizar a oitiva prévia do Colégio Militar do Rio de Janeiro, com fulcro no art. 276, § 2º, do Regimento Interno deste Tribunal para que, no prazo de cinco dias úteis, se pronuncie, referente ao Pregão Eletrônico - SRP 4/2022/SALC/CMRJ, acerca da existência dos pressupostos da medida cautelar pleiteada e acerca dos indícios de irregularidade indicados nesta instrução, em especial quanto aos seguintes tópicos:
  c) inabilitação da licitante LS Refrigeração Ltda por não ter apresentado atestados de capacidade técnica válidos, sem a realização de diligências que pudessem esclarecer eventuais lacunas de informações na sua proposta, em possível afronta do art. 30, §4°, da Lei 8.666/1993, c/c o item 9.11.1.1.2 do edital do certame, além do art. 43, §3°, da Lei 8.666/1993 c/c os arts. 17, inc. VI, e 47 do decreto 10.024/2019;
	d) rejeição da intenção de recurso da empresa acima mencionada, de forma sumária, com fundamento na análise de mérito, em possível desobediência à Lei 10.520/2002, art. 4º inc. VII; ao Acórdão 602/2018-TCU-Plenário, entre outros supracitados, e aos princípios do devido processo legal, do contraditório e ampla defesa;
	e) demais informações que julgar necessárias; e
	f) designação formal de interlocutor que conheça da matéria para dirimir eventuais dúvidas, informando nome, função/cargo, e-mail e telefone de contato.
  g) diligenciar o Colégio Militar do Rio de Janeiro, com fundamento nos artigos 157 e 187 do Regimento Interno deste Tribunal, para que, no prazo de quinze dias, encaminhe cópia dos seguintes documentos e/ou esclarecimentos sobre o PE SRP 4/2022, especificamente quanto aos itens 1, 2, 11, 17, 19, 21, e 23: 
- situação atual do certame, informando se já houve assinatura da ARP decorrente do citado pregão e, em caso positivo, se já houve alguma ordem de fornecimento ou pedidos de autorização para adesões;	
- cópia da ARP, caso já tenha sido assinada;
- pedidos de adesões já autorizados ou ainda pendentes de análise;
-  ordens de fornecimento caso já emitidas;
-  eventual (is) contrato (s) vigente (s) para aquisição, instalação e manutenção de ares-condicionados, de forma que permita concluir acerca do perigo a descontinuidade de um serviço essencial ao Colégio, ensejando o perigo da demora reverso;
i) encaminhar cópia da presente instrução ao Colégio Militar do Rio de Janeiro, de maneira a embasar as respostas à oitiva prévia.

Bruna Oliveira (42633/OAB-SC).

Não atuou.

REPRESENTAÇÃO. PREGÃO ELETRÔNICO. ATA DE REGISTRO DE PREÇOS. AQUISIÇÃO E INSTALAÇÃO DE APARELHOS DE AR-CONDICIONADO. DESCLASSIFICAÇÃO DE PROPOSTA POR NÃO-COMPROVAÇÃO DE APTIDÃO TÉCNICA. REJEIÇÃO SUMÁRIA DE INTENÇÃO DE RECURSO ADMINISTATIVO. CONHECIMENTO. BAIXO RISCO A JUSTIFICAR A INTERVENÇÃO DIRETA DO TCU. ENVIO DE CÓPIA DA DELIBERAÇÃO À UNIDADE JURISDICIONADA PARA ADOÇÃO DAS MEDIDAS DE SUA ALÇADA E REGISTRO EM BANCO DE DADOS PARA POSTERIOR CONTROLE. ARQUIVAMENTO.

REPRESENTAÇÃO (REPR)

Unidade de Auditoria Especializada em Contratações (AudContratações).

Trata-se de representação formulada pela empresa LS Refrigeração Ltda. contra possíveis irregularidades ocorridas no Pregão Eletrônico - SRP 4/2022/SALC/CMRJ, conduzido pelo Colégio Militar do Rio de Janeiro, com valor estimado de R$ 8.484.056,00, cujo objeto é o registro de preço para aquisição e instalação de aparelhos de ar-condicionado, a fim de atender às demandas das organizações militares pertencentes ao Grupo de Coordenação e Acompanhamento de Licitações e Contratos (GCALC) da 1ª Região Militar.
A seleção das propostas foi pautada pelo menor preço por item, desde que respeitado o valor máximo admissível por item pela Administração.
Acusa a representante a ocorrência das seguintes irregularidades:
- inabilitação indevida da representante por não haver apresentado, quando requerida, documentação complementar no prazo fixado pelo edital, que comprovasse a idoneidade técnica para execução dos itens de serviço 1, 2, 11, 17, 19, 21, e 23 da planilha anexa ao termo de referência, apesar de a referida licitante haver ofertado melhor lance, em ofensa ao princípio da seleção da proposta mais vantajosa e do formalismo moderado;
- rejeição sumária e não-motivada da intenção de recurso formulada pela licitante, quando o pregoeiro deveria ater-se aos requisitos de admissibilidade, sem adentrar no exame de mérito do recurso, contrariando jurisprudência do TCU.
Por fim, requer o conhecimento da peça inaugural como representação, suspensão cautelar do procedimento licitatório e, no mérito, procedência dos fatos, com anulação dos atos considerados ilegais. 
A Unidade de Auditoria Especializada em Contratações, em instrução preliminar (peças 14 e 15) , opina por conhecer da peça inicial como representação, a realização de oitiva prévia dos responsáveis da unidade jurisdicionada e baixar os autos em diligência.
Feito esse resumo, decido.
Conheço da peça exordial como representação, satisfeitos os requisitos de admissibilidade estabelecidos no artigo 113, § 1º, da Lei 8.666/1993, c/c os artigos 235 e 237, VII, do Regimento Interno deste Tribunal, e no artigo 103, § 1º, da Resolução - TCU 259/2014.
Todavia, em exame sumário, depreendo ser de baixo risco o indício de irregularidade noticiado na representação, o que não justifica a intervenção fiscalizatória direta desta Corte de Contas.
Nos termos do artigo 106, § 2º, inciso I, da Resolução-TCU 259/2014 eventual concretização da irregularidade teria baixo impacto no alcance do objeto sob análise. As condições de habilitação e os preços negociados com a empresa vencedora do certame, em relação aos itens que são objeto da representação, no valor total de R$ 635.902,46, ainda assim, atendem plenamente aos requisitos do edital, não se configurando risco de contratação de entidade inidônea ou de superfaturamento dos serviços ajustados em relação ao orçado pela Administração.
Ainda em análise perfunctória, verifico que a decisão do pregoeiro de inabilitar a representante pautou-se em regra estabelecida no item 8.6 do edital ao prever expressamente que o não-envio de documentação técnica complementar requerida em prazo previamente fixado poderia sujeitar a licitante ao afastamento de certame. A própria representante reconhece a sua inércia. Assim, em primeira análise, não haveria de se falar em inabilitação indevida.
Demais disso, ao compulsar a Ata de Realização do PE 4/2022/SALC/CMRJ (peça 6) , observa-se que a empresa representante apenas foi desclassificada por não haver comprovado aptidão técnica para os itens 1, 2, 11, 17, 19, 21, e 23. Com relação aos 28 itens restantes do certame, não se têm notícias de irregularidades. 
Ocorre que a representante manifestou pronta e motivada intenção de recurso contra ato que a inabilitou, a qual foi sumariamente rejeitada pelo pregoeiro, quando o responsável deveria ater-se aos requisitos de admissibilidade, deixando o exame de mérito para momento posterior à juntada das razões recursais. Verificou-se, assim, contrariedade ao contraditório e à ampla defesa, bem como jurisprudência do TCU, exemplificada pelos acórdãos mencionados no relatório que acompanha este voto. 
O recorrente tencionava demonstrar, em suas razões do recurso a serem posteriormente deduzidas, que os atestados de capacidade técnica inicialmente apresentados seriam suficientes para comprovar sua aptidão para execução de, pelo menos, 30% de cada item de serviço, conforme exige o edital, o que, a seu ver, dispensaria documentação complementar.
Cabe à Administração contratante, diante do indício de irregularidade decorrente da rejeição sumária do recurso, em afronta à jurisprudência reinante no TCU, adotar as medidas de sua alçada, necessárias à correção do ato e, se for caso, remediação dos seus efeitos.
Não incumbe a esta Corte de Contas atuar como instância revisional, a fim de não substituir-se à fiscalização primária da própria Administração, sobretudo em razão de baixo risco de a irregularidade comprometer o objeto em análise, além da prevalência da tutela de interesse privado do licitante.
Ante o exposto, voto por que a representação seja arquivada, com prévia ciência à unidade jurisdicionada para adoção das providências de sua alçada e armazenamento em base de dados acessível ao Tribunal, bem como envio de cópia para o respectivo órgão de controle interno, conforme prevê artigo 106, § 4º, inciso II, da Resolução-TCU 259/2014.
TCU, Sala das Sessões, em 31 de janeiro de 2023.
WALTON ALENCAR RODRIGUES 
Relator